【裁判字號】    92,台上,4390
【裁判日期】    920813
【裁判案由】    貪污
【裁判全文】
最高法院刑事判決                              九十二年度台上字第四三九０號
    上  訴  人  甲○○
右上訴人因貪污案件，不服台灣高等法院高雄分院中華民國九十二年五月十四日第二
審判決（九十二年度上訴字第三四六號，起訴案號：台灣高雄地方法院檢察署八十五
年度偵字第二九一七三號、八十六年度偵字第六０七八號），提起上訴，本院判決如
左：
    主  文
上訴駁回。
    理  由
一貪污部分：
按刑事訴訟法第三百七十七條規定，上訴於第三審法院，非以判決違背法令為理由，
不得為之。是提起第三審上訴，應以原判決違背法令為理由，係屬法定要件。如果上
訴理由狀並未依據卷內訴訟資料，具體指摘原判決不適用何種法則或如何適用不當，
或所指摘原判決違法情事，顯與法律規定得為第三審上訴理由之違法情形，不相適合
時，均應認其上訴為違背法律上之程式，予以駁回。本件上訴人甲○○上訴意旨略稱
：(一)、上訴人服務之高雄市政府環境保護局大林蒲填海工程管理中心（下稱大林蒲填
海中心）給予外界運土來傾倒並未收費，本案萬有營造有限公司（下稱萬有公司）之
高雄市建築物廢棄土管制卡（下稱管制卡）發生錯誤，確係班長陳芳雄命令上訴人及
李世卿在該管制卡上補簽名，上訴人僅負責廢土之進場、簽證、登記工作，並不知管
制卡之用途。(二)、李世卿在管制卡上簽名五十八次，經原審法院判處有期徒刑二年，
緩刑四年，上訴人只在管制卡上簽名三十二次，卻受較重之判決，欠公平。(三)、系爭
管制卡上有偽造之「高雄市政府環保局大林蒲(2)」印文，工務局審查時竟予通過，又
無責任，卻使上訴人受害，亦欠公平。(四)、上訴人係奉令行事，並不認識萬有公司人
員，自無圖利情事，上訴人係在新管制卡上簽名，代替舊卡，應僅受行政處分，才能
使公務員不必為了便民而被判刑等語。
惟查證據之取捨及其證明力之判斷，屬事實審法院之職權，苟其所為之判斷，並不違
背經驗法則及論理法則，即不能任意指為違法。本件原審認定上訴人有原判決事實欄
所載之依據法令從事公務之人員，共同對於主管之事務，直接圖利（圖不法利益）之
犯行，係以上訴人於民國八十五年十二月四日法務部調查局高雄市調查處調查時，已
坦承在三張管制卡上為不實之簽名三十二次等犯行，共犯李世卿於法務部調查局高雄
市調查處調查時亦供承：萬有公司之廢土並未傾倒至大林蒲填海中心，該中心之廢棄
物進場登記表並無登載系爭三張管制卡所載之廢棄土進場傾倒紀錄，伊與上訴人在該
管制卡簽名時，管制卡是空白的，亦無蓋簽證章，係司機拿管制卡之白單來要求換為
管制卡之黃單等語。而管制卡上之上訴人簽名為上訴人之筆跡，亦經法務部調查局鑑
定屬實，有鑑定函在卷可稽。上訴人在大林蒲填海中心任職有十多年，熟悉該中心運
作情形，應知在管制卡上簽名，須先查廢棄土進場傾倒紀錄之有無及所謂白單（廢棄
物）、黃單（廢棄土）之區別，其竟未查進場傾倒紀錄即在空白管制卡（黃單）上簽
名，交予萬有公司司機，顯有圖利他人之犯意，上訴人所辯係以黃單代替白單云云，
顯不足採。萬有公司於八十四年十一月十六日至八十四年十一月二十五日，並未載運
廢棄土至大林蒲填海中心傾倒，亦有廢棄物進場登記表一冊可憑，足見系爭三張管制
卡之簽證內容與事實不符。系爭三張管制卡虛偽登載之傾倒廢棄土共二二五０噸，每
噸載運費為新台幣（下同）一百零八元，則上訴人及共犯等直接圖利萬有公司減免由
施工地點運至遠處之大林蒲填海中心之運費（不法利益）共為二十四萬三千元，此經
共犯謝發中、呂世輝供述在卷，此外，並有系爭管制卡三張在卷可按等證據，予以綜
合判斷，認上訴人之圖利犯行，成立行為時法即八十一年七月十七日修正公布之貪污
治罪條例第六條第一項第四款之罪，依同條例第八條規定減輕其刑，並於法定刑內量
處其刑，已詳其所憑證據及認定之理由。並指駁、說明上訴人否認有犯罪故意，所
辯伊係受班長陳芳雄之指示，在黃單管制卡上簽名，以代替錯誤之白單管制卡，並無
圖利萬有公司之犯意云云，與事實不符，為卸責飾詞，不足採信之理由。所為論斷，
均有卷存證據資料可資覆按。查上訴人在大林蒲填海中心任職十餘年，對管制卡之相
關事項知之甚稔，上訴人在空白之管制卡簽名，且未查明廢棄物進場登記表即為簽名
，有圖利萬有公司之犯意，原判決均已詳細說明其論斷之理由，且原判決亦已明量
刑所審酌之一切情狀，上訴意旨就原審認事採證、量刑職權之合法行使，任意指摘為
違法、欠公正，自非適法之第三審上訴理由。原判決係認定高雄市政府工務局建築管
理科承辦人洪爐得不知系爭三張管制卡有登載不實及其上印文係屬偽造，而據以形式
審查通過，則洪爐得自不成立犯罪，上訴意旨謂工務局承辦人無刑事責任，判決上訴
人有罪，上訴人因而受害，有欠公平云云，任意指摘原判決違法，殊與法律規定得為
第三審上訴理由之違法情形不相適合，衡以前開說明，此部分之上訴為違背法律上之
程式，應予駁回。
二、偽造印章、行使偽造特種文書及使公務員登載不實罪部分：
按刑事訴訟法第三百七十六條所列各罪之案件，經第二審判決者，不得上訴於第三審
法院，法有明文。本件上訴人所犯刑法第二百十四條、第二百十六條、第二百十二條
、第二百十七條第一項等罪部分，核屬刑事訴訟法第三百七十六條第一款之案件。依
首開說明，既經第二審判決，自不得上訴於第三審法院。縱此部分與前述貪污罪部分
有方法結果之牽連關係，為裁判上一罪，但貪污罪部分之上訴為不合法，本院應從程
序上予以駁回，而無從為實體上判決，對於輕罪部分之此部分，亦無從適用審判不可
分原則，為實體上審判，上訴人竟復提起上訴，顯為法所不許，應予駁回。
據上論結，應依刑事訴訟法第三百九十五條前段，判決如主文。
中      華      民      國    九十二    年      八      月     十三     日
                              最高法院刑事第七庭
                                  審判長法官  張  信  雄
                                        法官  賴  忠  星
                                        法官  張  清  埤
                                        法官  呂  永  福
                                        法官  蕭  仰  歸
      右正本證明與原本無異
                                              書  記  官
中      華      民      國    九十二    年      八      月    二十五    日


司法院資訊處製作；財團法人民間司法改革基金會備份。
